臺灣花蓮地方法院民事裁定
                                   110年度消債更字第37號
聲  請  人
即  債務人  盧永福  
代  理  人  黃健弘律師（法扶律師）
上列當事人因消費者債務清理事件聲請更生，本院裁定如下：
    主  文
債務人甲○○自民國110年11月1日下午4時起開始更生程序。
命司法事務官進行本件更生程序。
    理  由
一、按債務人不能清償債務或有不能清償之虞者，得依本條例所
    定更生或清算程序，清理其債務；債務人無擔保或無優先權
    之本金及利息債務總額未逾新臺幣（下同）1,200萬元者，
    於法院裁定開始清算程序或宣告破產前，得向法院聲請更生
    ；債務人對於金融機構負債務者，在聲請更生或清算前，應
    向最大債權金融機構請求協商債務清償方案，或向其住、居
    所地之法院或鄉、鎮、市、區調解委員會聲請債務清理之調
    解，觀諸消費者債務清理條例（下稱消債條例）第3條、第4
    2條第1項、第151條第1項規定自明。次按法院開始更生程序
    之裁定，應載明其年、月、日、時，並即時發生效力；法院
    開始更生或清算程序後，得命司法事務官進行更生或清算程
    序，必要時得選任律師、會計師或其他適當之自然人或法人
    一人為監督人或管理人，復為消債條例第45條第1項、第16
    條第1項所明定。所謂「不能清償債務或有不能清償之虞」
    者，係指債務人欠缺清償能力，且對於已屆清償期，或已受
    請求債務之全部或主要債務，客觀上可預見處於通常且繼續
    的不能清償之狀態而言，方符合消債條例為使不幸陷入經濟
    困境之人得以清理債務、重建生活，並在債務清理過程中能
    保有符合人性尊嚴之最低基本生活之目的，亦即本院自應綜
    合聲請人目前全部收支及財產狀況，評估是否不能維持符合
    人性尊嚴之最基本生活條件，而有「不能清償或不能清償之
    虞」之情。末按協商或調解成立者，債務人不得聲請更生或
    清算。但因不可歸責於己之事由，致履行有困難者，不在此
    限，消費者債務清理條例第151 條第7 項定有明文。
二、聲請意旨略以：
  ㈠聲請人欠款之總債務額為961,566 元，曾與最大債權銀行中
    國信託商業銀行協商，方案為每月清償6,831 元，共分43期
    繳納，惟聲請人現每月收入扣除必要支出及扶養未成年子女
    及養母之扶養費後，僅剩約3,000 元可清償，且債務人尚連
    同積欠另外三家管理公司債務共1,980,828元，根本無力負
    擔，故調解不成立。
  ㈡聲請人自民國110年1月起任職於世通遊覽車股份有限公司，
    每月平均薪資約34,000元，包含薪資24,000元及客戶給予之
    小費10,000元，但自今年5月中旬起，因疫情升溫，故聲請
    人5月份之薪資僅12,000元，6月起因疫情關係留職停薪至今
    ，每月均無收入，故110年算至9月之平均月收入為16,444元
    ，希望等到疫情降溫後再提出可行之更生方案；聲請人每個
    月必要支出為14,956元，包含房屋租金每月3,000 元、電費
    1,500 元、電信費（行動電話）588 元、電信費（家用電話
    ）每月800 元、油資每月1,400 元、膳食費每月6,000 元、
    勞健保費每月1,668 元，惟聲請人尚需支付養母周素卿之扶
    養費每月5,315 元，未成年之子一名扶養費每月7,973 元，
    是每月必要之支出共計28,244元，且現在因疫情而無收入，
    難以還債；至配偶蔡秋帝部分係從事直銷及新娘化妝工作，
    惟業績不佳，收入甚低，故家庭必要支出均係由債務人單獨
    為之，惟蔡秋帝尚可勉力負擔一半之子女扶養費用，爰聲請
    更生等語。
三、經查：
  ㈠聲請人曾於100年間與最大債權人協商成立，約定每月還款5,
    000元，初期債務人均正常繳款約7、8個月，然因嗣後債務
    人任職之世通遊覽車公司出車率減少，債務人僅能領取底薪
    ，又無客戶所支付之小費，且還須負擔全家必要生活支出，
    致入不敷出，因而毀諾，應屬不可歸責於債務人之事由。嗣
    聲請人於110年5月3日依消債條例第151條第1項規定，向本
    院聲請債務清理之調解，嗣調解未成立，聲請人並於調解不
    成立後聲請進入更生程序，有本院調解不成立證明書可證（
    見本院卷第33-34頁），是聲請人既經前置調解不成立在案
    ，依法自得聲請更生程序。本院自應綜合聲請人目前全部收
    支及財產狀況，評估是否已達不能維持最低生活條件，而有
    「不能清償債務或有不能清償之虞」之情形，資為本件是否
    准予更生之判斷準據。
  ㈡聲請人主張其目前在世通遊覽車客運股份有限公司任職，疫
    情前平均每月收入約34,000元，110年5月收入僅12,000元等
    情，6月後無收入，是本年度月均收入為16,444元等情，業
    據其提出世通遊覽車客運股份有限公司薪資收入證明（見本
    院卷第67頁、第81頁）為證。而聲請人於107至108年間申報
    所得分別為296,955元、295,110元，名下僅有坐落花蓮縣○○
    鄉○○村000鄰○○00號，公告現值2,100元之房屋，有聲請人10
    7~108年度綜合所得稅各類所得資料清單、全國財產稅總歸
    戶財產查詢清單在卷可參（見本院司消債調字卷第29-31頁
    ，下稱調解卷）。於查無聲請人有其他收入來源之情形下，
    堪信聲請人所述為真實。是本院即以基本工資即每月24,000
    元作為計算聲請人每月償債能力之基礎。
  ㈢按債務人必要生活費用，以最近一年衛生福利部或直轄市政
    府所公告當地區每人每月最低生活費一點二倍定之。受扶養
    者之必要生活費用，準用第一項規定計算基準數額，並依債
    務人依法應負擔扶養義務之比例認定之。消費者債務清理條
    例第64條之2 第1 項、第2 項定有明文。次按債務人聲請更
    生或清算時所提財產及收入狀況說明書，其表明每月必要支
    出之數額，與本條例第64條之2 第1 項、第2 項規定之認定
    標準相符者，毋庸記載原因、種類及提出證明文件，消債條
    例施行細則第21條之1 第3 項亦有明定。聲請人個人日常生
    活必要費用部分，審酌聲請人負債之現況，基於社會經濟活
    動之互賴及誠信，該日常生活所需費用，自應節制開支，不
    得有超越一般人最低生活標準之享受，否則反失衡平，本院
    參酌衛生福利部所公告110 年度臺灣省每人每月最低生活費
    用標準之1.2 倍為15,946元，則聲請人每月最低生活費除有
    特殊情形並有證據證明者外，自宜以前開數額為度，始得認
    係必要支出。聲請人主張支出與他人共同分擔之受扶養人養
    母周素卿、未成年子女之扶養費用後，其每月生活必要支出
    為28,244元，核與前開數額相符，當無浮報之虞，即屬可採
    。
  ㈣從而，聲請人每月生活必要支出為28,244元，然以聲請人目
    前每月平均收入24,000元扣除生活必要支出後並無餘額。而
    聲請人目前負債總額約為1,980,828 元，若以上開收入論即
    有顯難清償之情事，更遑論前開債務仍須另行累計每月高額
    之利息及違約金，聲請人每月得用以償還債務之數額顯然更
    低，尚待支付之債務總額應屬更高，其還款年限顯然更長，
    實有阻礙債務人重建更生之可能。故聲請人之收入及財產確
    不足履行全部債務，堪認其主張有不能清償債務情事，當屬
    實在，而有藉助更生制度調整其與債權人間之權利義務關係
    ，以重建其經濟生活之必要。從而，聲請人主張其有消債條
    例第3 條所規定「不能清償債務或有不能清償之虞」之情形
    ，應屬可採。
四、綜上所述，聲請人係一般消費者，且有不能清償債務或有不
    能清償之虞之情形，所負無擔保或無優先權之債務未逾1,20
    0萬元，復未經法院裁定開始清算程序或宣告破產，曾聲請
    債務清理之調解然未成立，此外，又查無聲請人有消債條例
    第6條第3項、第8條或第46條各款所定駁回更生聲請之事由
    存在，則聲請人聲請更生，應屬有據，並依上開規定命司法
    事務官進行本件更生程序，爰裁定如主文。
五、債務人於更生程序開始後，應禁止貪圖享受、節制慾望，避
    免支出與其收入顯不相當之不必要花費，並提出足以為債權
    人會議可決或經法院認為公允之更生方案供為採擇，而司法
    事務官於進行本件更生程序、協助債務人提出更生方案時，
    亦應依社會常情及現實環境衡量債務人之償債能力，並酌留
    其生活上應變所需費用，進而協助債務人擬定允當之更生方
    案，始符消債條例重建債務人經濟生活之立法目的，附此敘
    明。
中　　華　　民　　國　　110 　年　　11　　月　　1 　　日
                  消債法庭    法　官　蔡培元
上為正本係照原本作成。
本裁定不得抗告。
中　　華　　民　　國　　110 　年　　11　　月　　1 　　日
                              書記官　謝佩真